【裁判字號】    96,易,4372
【裁判日期】    970131
【裁判案由】    竊盜
【裁判全文】
臺灣臺中地方法院刑事判決              96年度易字第4372號
公  訴  人  臺灣臺中地方法院檢察署檢察官
被      告  乙○○
上列被告因竊盜案件，經檢察官提起公訴（96年度偵字第17801號）
，本院判決如下：
    主    文
乙○○共同攜帶兇器竊盜，處有期徒刑陸月，如易科罰金，以新
臺幣壹仟元折算壹日。
    犯罪事實
一、乙○○與姓名年籍不詳、綽號「阿文」之成年男子，於民國
    96年7月13日20時許，在臺中市○○區○○路與大連路口，
    見甲○○所有、以鋼鎖1條鎖在一起，而停放於該處之腳踏
    車2台無人看守，二人共同基於意圖為自己不法所有之加重
    竊盜犯意，由乙○○把風，而由「阿文」持其自備且客觀上
    對人之生命、身體具有危險性之剪刀1把（未扣案），剪斷
    上開鋼鎖後，竊取該腳踏車2台，再由乙○○及「阿文」各
    騎乘1台離開現場。嗣於同日20時30分許，乙○○騎乘其中1
    台腳踏車甫離開數公尺，即為甲○○發現攔阻並報警而查獲
    ，惟「阿文」則已騎另台腳踏車逃逸。
二、案經臺中市警察局第一分局報請臺灣臺中地方法院檢察署檢
    察官偵查起訴。
    理    由
一、按被告以外之人於審判外之言詞或書面陳述，除法律有規定
    者外，不得作為證據，刑事訴訟法第159條第1項定有明文，
    此即學理上所稱「傳聞證據排除法則」。次按當事人、代理
    人或辯護人於法院調查證據時，知有第159條第1項不得為證
    據之情形，而未於言詞辯論終結前聲明異議者，視為有前項
    之同意，亦為同法第159條之5所明文規定。而鑒於採用傳聞
    證據排除法則之重要理由之一，係因傳聞證據未經當事人之
    反詰問予以覈實，若當事人願放棄對原供述人之反對詰問時
    ，原則上即可承認該傳聞證據之證據能力，而揆諸我國刑事
    訴訟法第159條之5之立法理由，除參照前述傳聞證據排除法
    則之基本法理外，亦參考日本刑事訴訟法第326條之立法例
    ，查日本刑事審判實務之運作，有關檢察官及被告均同意作
    為證據之傳聞書面材料或陳述，可直接援引該國刑事訴訟法
    第326條作為傳聞例外之法律依據，僅在檢察官與被告不同
    意之情況下，乃須根據其他傳聞例外規定俾以斟酌該等書面
    材料或陳述是否具有證據能力，在當事人間無爭執之案件中
    ，傳聞證據基本上均可依據前引規定提出於法院使用。據此
    ，我國刑事訴訟法第159條之5之適用應可作同上之解釋，本
    件被害人甲○○在警詢時所為之指證內容，固為被告以外之
    人在審判外之陳述，屬傳聞證據，惟公訴人、被告就前開審
    判外之陳述，迄於言詞辯論終結前，對於該等證詞之證據能
    力均未為異議之聲明，而本院審酌該證人陳述作成時之情況
    ，核無違法取證及證明力明顯過低而顯有不可信之瑕疵等情
    況，亦認為以之作為證據為適當，故依上開規定及說明，前
    開被害人甲○○指證之內容自得作為證據，合先敘明。
二、訊據被告乙○○對於上揭犯罪事實固坦認不諱，惟陳稱：當
    時「阿文」要伊騎走腳踏車時，伊表示是他人所有不能騎走
    等詞，然被告在本院審理時陳明「因為阿文叫伊騎走，伊就
    騎走了，阿文表示騎走沒有關係」等情，足見被告並未因不
    能騎走他人腳踏車之念頭，而未遂行竊車行為之實施，且係
    在自由意識下決定騎走上開被害人甲○○所有腳踏車，實難
    認其主觀上無與阿文之人共同竊車之犯意聯絡，且核與被害
    人甲○○於警詢所指證之情節相符，並有贓證物保管收據1
    紙及現場照片3張附卷可稽，足認被告上開自白與事實相符
    ，本件事證明確，其犯行應堪認定。
三、按刑法第321條第1項第3款之攜帶兇器竊盜罪，係以行為人
    攜帶兇器竊盜為其加重條件件，此所謂兇器，其種類並無限
    制，凡客觀上足對人之生命、身體、安全構成威脅，具有危
    險性之兇器均屬之，且祇須行竊時攜帶此種具有危險性之兇
    器為已足，並不以攜帶之初有行兇之意圖為必要 (最高法院
    79年台上字第5253號判例意旨參照)。本件共犯即綽號阿文
    之人所使用之上開竊盜工具剪刀1把，性質上足以作為殺傷
    人之生命、身體之器械，要係具有危險性之兇器無誤。故核
    被告所為，係犯刑法第321條第1項第3款攜帶兇器竊盜罪。
    被告與綽號「阿文」之成年男子就此犯罪，有犯意聯絡，行
    為分擔，為共同正犯。爰審酌本件竊盜對社會治安及被害人
    所生危害尚非甚鉅，且念被告犯後坦承其確實騎走被害人所
    有腳踏車之事實，態度尚可，及其犯罪之動機、目的、手段
    等一切情狀，量處如主文所示之刑，並諭知易科罰金之折算
    標準。另被告與阿文之人共同持以行竊之剪刀1把未經扣案
    ，且無證據證明該把剪刀是否已滅失，惟為避免將來沒收執
    行之困難，爰不予以宣告沒收，附此敘明。
據上論斷，應依刑事訴訟法第299條第1項前段，刑法第28條、第
321條第1項第3款、第41條第1項前段，判決如主文。
本案經檢察官丙○○到庭執行職務。
中    華    民    國    97    年    1     月    31    日
                    臺灣臺中地方法院刑事第三庭
                            法  官  楊曉惠
上正本證明與原本無異。
如不服本判決，應於送達後10日內向本院提出上訴狀（須附繕本
），上訴於臺灣高等法院臺中分院。
上訴書如未敘述理由，應於上訴期間屆滿後20日內補提理由書於
本院。
                            書記官  陳玲誼
中    華    民    國    97    年    1     月    31    日
附錄論罪科刑法條
中華民國刑法第321條
犯竊盜罪而有左列情形之一者，處6月以上、5年以下有期徒刑：
一、於夜間侵入住宅或有人居住之建築物、船艦或隱匿其內而犯
    之者。
二、毀越門扇、牆垣或其他安全設備而犯之者。
三、攜帶兇器而犯之者。
四、結夥三人以上而犯之者。
五、乘火災、水災或其他災害之際而犯之者。
六、在車站或埠頭而犯之者。
前項之未遂犯罰之。


司法院資訊處製作；財團法人民間司法改革基金會備份。
